臺灣高雄地方法院民事判決　　　　　 110年度雄簡字第1401號
原　　　告　武美珠　
　　　　　　武氏美玲
被　　　告　洪千筑　
訴訟代理人　徐國通　
上列當事人間請求債務人異議之訴事件，本院於中華民國110 年
10月6 日言詞辯論終結，本院判決如下：
    主      文
本院一一○年度司執字第七四八一二號兩造間清償債務強制執行
事件之強制執行程序，應予撤銷。
訴訟費用新臺幣壹仟元由被告負擔。
    事實及理由
一、原告主張：被告向原告承租門牌號碼高雄市○○區○○路00
    0 號1 樓房屋（下稱系爭房屋），雙方於民國110 年6 月29
    日締結房屋租賃契約（下稱系爭租約），租期自110 年7 月
    1 日起至111 年10月31日止，共計4 年，被告並給付擔保金
    新臺幣（下同）13萬元（下稱系爭保證金）。嗣後被告於11
    0 年7 月30日提前終止租約，並返還系爭房屋，經原告清點
    後發現系爭房屋1 、2 樓所有之櫃子都被拆掉，2 樓廚房淨
    水設備也不見，被告顯未依系爭租約第9 條第3 項、第14條
    第1 項將系爭房屋回復原狀後返還，依系爭租約第4 條第2
    項，原告返還系爭保證金之義務即尚未發生。爰依強制執行
    法第14條規定提起債務人異議之訴。並聲明如主文。
二、被告則以：伊於110 年7 月5 日就有用LINE提前跟原告說，
    因為疫情關係，加上太太要生產了，所以就不租了等語，而
    於110 年7 月30日將系爭房屋、鑰匙交還原告，原告並出具
    點交書付伊，對於原告就地板清潔有疑義部分，伊有貼補7,
    000 元給原告等語資為抗辯。並聲明：原告之訴駁回。
三、本院得心證之理由
  ㈠按執行名義成立後，如有消滅或妨礙債權人請求之事由發生
    ，債務人得於強制執行程序終結前，向執行法院對債權人提
    起異議之訴。如以裁判為執行名義時，其為異議原因之事實
    發生在前訴訟言詞辯論終結後者，亦得主張之。執行名義無
    確定判決同一之效力者，於執行名義成立前，如有債權不成
    立或消滅或妨礙債權人請求之事由發生，債務人亦得於強制
    執行程序終結前提起異議之訴。強制執行法第14條第1 項、
    第2 項定有明文。是債務人異議之訴，係以排除執行名義之
    執行力為目的，應限於強制執行程序終結前提起，始得為之
    ，如強制執行程序業已終結，已無阻止強制執行之實益。查
    被告執110年度雄院民公霖字第0347 號房屋租賃契約公證書
    為執行名義，對原告財產聲請強制執行，由本院以110 年度
    司執字第74812 號執行事件（下稱系爭執行事件）受理，並
    就原告武美珠對訴外人聯邦商業銀行股份有限公司三民分公
    司之存款債權、原告武氏美玲對訴外人中華郵政股份有限公
    司高雄站後郵局之存款債權，分別於110 年8 月11 日、同
    年8 月18日核發扣押命令等情，業據本院調閱系爭執行事件
    卷宗查明屬實。則系爭執行事件程序尚未終結，，是原告請
    求撤銷系爭執行事件之強制執行程序，於法有據。
  ㈡本件被告已依系爭租約第4 條約定交付13萬元之系爭保證金
    予原告，且系爭租賃關係消滅後，被告返還系爭房屋時，已
    抵扣提前終止租約之違約金6 萬5,000 元一節，業經本院調
    取系爭強制執行卷宗，卷內有被告提出之存證信函存卷可證
    ，且被告於系爭執行事件亦請求原告返還6 萬5,000 元擔保
    金，洵堪認定。又觀諸系爭執行事件卷宗所附系爭租約正本
    之附件租賃物出租點交時現況照片11張，可見當時系爭房屋
    1 樓有櫃子及吧檯，2 樓亦有櫃子且廚房有淨水器，惟經本
    院當庭勘驗原告所提出110 年7 月30日兩造終止租約點交時
    之隨身碟影像，確實如原告所述，系爭房屋1 樓原有之櫃子
    及吧檯，2 樓原有櫃子、廚房淨水器，均已遭拆除，且被告
    亦當庭自承：「我確實有拆櫃子，淨水設備及水管也拆掉。
    公證書上110 年6 月29日現況照片是我們在簽約時候109 年
    11月左右跟前房東簽約的照片，後來前房東把房子轉賣給原
    告，我們在簽約的時候沒有注意到，還是簽名了，是前房東
    說這些櫃子都可以拆掉。」等語（本院卷第50頁），顯見被
    告並未將系爭房屋回復至系爭租約簽訂時之原狀已屬明確，
    至其辯稱乃前房東同意其可拆除櫃子云云，惟該前房東將系
    爭房屋出售原告後，對系爭房屋及其內之附屬設備已無處分
    權，而兩造於110 年6 月29日簽訂系爭租約時，原告已依系
    爭租約附件照片所示之現況交屋，則被告於系爭租約終止後
    返還系爭房屋時，自有按前開照片所示現況返還系爭房屋之
    義務，被告既有拆除櫃子、吧檯、淨水設備之事實，自難為
    被告有利之認定。
  ㈢再依系爭租約第14條第1 項約定「租賃關係消滅時，租賃雙
    方應即結清租金及相關費用，並會同共同完成屋況及附屬設
    備之點交手續，乙方應按約定方式將租賃房屋返還甲方並遷
    出營業登記（公司、商號、稅籍）、戶籍或其他登記（水電
    登記）。租賃物返還時，附屬設備必須是能正常運作及堪用
    之狀態。」、又第4 條第2 項約定「前項擔保金除有本契約
    約定得由擔保金扣抵情形外，甲方應於租賃關係消滅後，乙
    方符合本契約第13條第4 項及第14條第1 項約定方式，返還
    租賃物時，無息返還擔保金或抵充本契約所生債務後之剩餘
    擔保金」等語，本件被告既有未符合系爭租約第14條第1 項
    返還租賃物方式之情形，系爭執行事件債務人即本件原告返
    還系爭保證金予執行債權人即本件被告之義務即尚未發生，
    原告自得主張拒還系爭保證金。從而，原告主張被告所執11
    0 年度雄院民公霖字第0347號房屋租賃契約公證書中之6萬
    5 ,000元債權對於原告不存在，提起債務人異議之訴，請求
    撤銷系爭執行事件所為之強制執行程序，洵屬正當，應予准
    許。
四、綜上所述，原告請求本院110 年度司執字第74812 號清償債
    務強制執行事件所為之強制執行程序應予撤銷，洵屬正當，
    應予准許。
五、兩造其餘攻擊及舉證方法經審酌核與本件判決結果無影響，
    爰不一一論述，併予敘明。
六、訴訟費用負擔之依據：民事訴訟法第78條。
中    華    民    國    110   年    11    月    10    日
                  高雄簡易庭    法   官   鄧怡君
以上正本係照原本作成。
如對本判決上訴，須於判決送達後20日內向本院提出上訴狀。如
委任律師提起上訴者，應一併繳納上訴審裁判費。
中    華    民    國   110    年    11    月    10    日
                                書 記官   吳語杰